臺灣屏東地方法院刑事判決　　　　　　　　　　　　　九十一年度易字第三七五號
　　公　訴　人　臺灣屏東地方法院檢察署檢察官
　　被　　　告　壬○○
右列被告因竊盜案件，經檢察官提起公訴（九十一年度偵字第一０八一號），本院判
決如左：
    主  文
壬○○無罪。
    理  由
一、公訴意旨略以：被告壬○○於民國九十一年二月九日下午四時五十九分許，在屏
    東縣來義鄉丹林村丹林二六號，持不詳物品破壞自小貨車門鎖入內及打開電門方
    式，竊取林美娥所有交由其兒子丁○○使用之牌照ＺＢ─五三四七號自小貨車乙
    輛（價值約新台幣三十二萬元），得手後供己作為交通工具之用。嗣於九十一年
    二月十六日下午八時三十分許，在屏東縣萬巒鄉○○村○○路八號前，為警查獲
    ，因認被告涉有刑法第三百二十條第一項之竊盜罪嫌。
二、按犯罪事實，應依證據認定之，無證據不得認定其犯罪事實；又不能證明被告犯
    罪者，應諭知無罪之判決，刑事訴訟法第一百五十四條、第三百零一條第一項分
    別定有明文。又按刑事訴訟法上所謂認定犯罪事實之證據，係指足以認定被告確
    有犯罪行為之積極證據而言，如未能發現相當證據或證據不足以證明，自不能以
    推測或擬制之方法，以為裁判基礎，最高法院二十九年上字第三一０五號及四十
    年台上字第八十六號分別著有判例；而認定不利於被告之證據須依積極證據，苟
    積極證據不足為不利於被告事實之認定，即應為有利被告之認定，更不必有何有
    利之證據，最高法院三十年上字第八一六號判例可資參照。若證據資料在經驗科
    學上或論理法則上尚有對被告就為有利之存疑，而無從依其他客觀方法排除此項
    合理之可疑，即不得以此資料作為斷罪之基礎，且刑事訴訟制度受「倘有懷疑，
    則從被告之利益為解釋」、「被告應被推定為無罪」之原則所支配，故得為訴訟
    上之證明者，無論為直接或間接證據，須客觀上於一般人均不致有所懷疑而達於
    確信之程度者，始可據為有罪之認定，倘其證明尚未達於「確信」之程度，而有
    合理可疑存在時，即難據以為被告不利認定，換言之，在法律判斷上，即不能為
    被告有罪之認定。
三、本件公訴人認被告涉犯右揭竊盜罪嫌，係以被害人丁○○之指訴及證人即查獲警
    員江傅光、己○○之證詞及偵查報告為其論據。訊據被告壬○○堅決否認上開犯
    行，辯稱：我不知道那台ＺＢ─五三四七號自小貨車是哪裡來的，查獲當天我和
    我的朋友換車，他借我的車要到基隆，因為我的車比較好，所以我開他的喜美的
    車回家，停在上開小貨車的後面約十幾公尺遠，警察應該有看到，我只是回家經
    過該小貨車旁邊，並未竊取該車等語，經查：
（一）被告於查獲當日係駕駛證人癸○○所有之喜美汽車返家一節，業據其供述至為
      明確，核與證人癸○○於本院審理時證稱：我當天有借被告車，我是和被告互
      換車子，因為我要去基隆載小孩，被告的車是三菱新車，後來是被告太太打電
      話叫我把車開回來等語大致相符（參本院九十一年八月五日筆錄）。可見被告
      上開所辯，並非臨訟杜撰之詞，應堪屬實。況被告於檢察官移送併辦之九十一
      年度偵字第三０二二號、九十一年度偵緝字第三三號竊盜案件之警偵訊及本院
      審理中，均坦白承認其有於八十九年十二月十二日二十時許於高雄縣湖內鄉竊
      取丙○○所有之ＶＫ─九０００號自小貨車、於九十一年五月二十六左右在高
      雄縣大寮鄉竊取辛○○所有之ＶＭ─三四七七號自小貨車、及於九十一年五月
      二十八日、二十九日竊取戊○○、庚○○、乙○○等人之檳榔，被告既就上開
      五次連續竊盜犯行均坦承不諱，衡諸常情，當無僅對本件竊盜犯行巧飾之必要
      ，亦徵被告上開辯詞，堪予採信。
（二）又本件偵查報告雖載明被告於上開查獲時地將ＺＢ─五三四七號自小貨車駛回
      等語。惟查，警方人員並未親見被告駕駛上開車輛返回查獲處所一節，業據證
      人即查獲警員己○○證述明白，據其證稱：「我們接到電話說看到被告開車回
      來，去的時候就碰到被告，當時車子停在房子後面，卡在路邊，我們有四個人
      ，分兩組，我是第一個到現場的，看到被告站在車子旁邊，該小貨車上有插一
      把鑰匙，被告身上沒有鑰匙」等語（本院九十一年四月二十二日審判筆錄），
      另證人即查獲警員甲○○亦證述：「當時車子好好的停在空地上，沒有卡在水
      溝裡，被告站在右前門旁邊，是我先到被告旁邊，被告手上沒有拿任何東西，
      民眾報案沒有留下資料」等語（見本院九十一年五月二十九日審判筆錄，顯見
      證人二人係以被告站在該車車旁即主觀認為被告為竊取上開小貨車之人。警方
      人員既未採集車上指紋以供比對，或就其他事證詳為查證，僅以被告站立於上
      開小貨車旁，即推論該車為被告所竊，顯有違證據法則。
（三）綜上所述，公訴人所舉證據不足以證明被告犯罪，此外，復查無其他確切證據
      足證被告確有公訴人所指前揭竊盜犯行，揆諸上開說明，既無積極證據足認被
      告有何竊盜犯行，不能證明被告犯罪，依法應諭知無罪之判決。
四、至移送併辦意旨略以：被告於八十九年十二月十二日二十時許於高雄縣湖內鄉竊
    取丙○○所有之ＶＫ─九０００號自小貨車、於九十一年五月二十六左右在高雄
    縣大寮鄉竊取辛○○所有之ＶＭ─三四七七號自小貨車、及於九十一年五月二十
    八日、二十九日在屏東縣潮州鎮、萬丹鄉等處竊取戊○○、庚○○、乙○○等人
    之檳榔（九十一年度偵字第三０二二號、九十一年度偵緝字第三三號），與上開
    起訴部分有連續犯之裁判上一罪關係，應予合併審理等語。經查，本件起訴部分
    即不能證明被告犯罪，而為無罪之諭知，因此，移送併辦部分與本件即不成立連
    續犯之裁判上一罪關係，本院無從併予審理，應退回原檢察官另行處理，附此敘
    明。
據上論斷，應依刑事訴訟法第三百零一條第一項，判決如主文。
本案經檢察官劉俊儀到庭執行職務。
中      華      民      國    九十一    年      八      月     十六     日
                                      臺灣屏東地方法院刑事第三庭
                                          審判長法  官黃國永
                                                法  官陳松檀
                                                法  官翁世容
右正本證明與原本無異。
如不服本判決應於收受本判決後送達後十日內向本院提出上訴書狀，其未敘述上訴理
由者，並得於提起上訴後十日內向本院補提理由書狀（均須按他造當事人之人數附繕
本 ）「切勿逕送上級法院」
                                          書記官   王秋淑
中      華      民      國      九十一      年      八      月    十六  日
